【裁判字號】    96,上訴,2213
【裁判日期】    970519
【裁判案由】    違反毒品危害防制條例
【裁判全文】
臺灣高等法院高雄分院刑事判決        96年度上訴字第2213號
上  訴  人  臺灣高雄地方法院檢察署檢察官
被      告  丁○○
                    （現另案在高雄監獄執行中）
選任辯護人  劉新安  律師
上列上訴人因被告違反毒品危害防制條例案件，不服臺灣高雄地
方法院96年度訴字第2301號中華民國96年10月2 日第一審判決（
起訴案號：臺灣高雄地方法院檢察署95年度偵字第13510 號），
提起上訴，本院判決如下：
    主  文
上訴駁回。
    理  由
一、公訴意旨以：被告丁○○明知海洛因為毒品危害防制條例第
    2 條第2 項第1 款所列管之第一級毒品，非經許可不得持有
    、販賣，竟基於販賣海洛因之犯意，於民國（以下同）95年
    3 、4 月間，在高雄市○○路與五福路口及新田路「雪莉舞
    廳」附近，以新臺幣（下同）3 千元、5 千元之價格，販賣
    第一級毒品海洛因與丙○○2 次。嗣於95年5 月12日下午3
    時30分許，經警持臺灣高雄地方法院法官所核發之搜索票，
    在高雄市新興區○○○路46巷13號搜索扣得海洛因2 包、電
    子磅秤1 台、止血帶1 條、吸食器1 組、剷管1 支、夾鏈袋
    3 包、不明粉末（毛重52公克）、手機2 支等物，始悉上情
    ，因認被告丁○○涉有毒品危害防制條例第4 條第1 項販賣
    第一級毒品罪嫌。
二、公訴人認被告丁○○涉有毒品危害防制條例第4 條第1 項販
    賣第一級毒品罪嫌，無非係以：(一)證人丙○○於檢察官偵查
    中及本院之證述；(二)被告於警詢之供述；(三)扣案之海洛因2
    包、電子磅秤1 台、止血帶1 條、吸食器1 組、剷管1 支、
    不明粉末（毛重52公克）、夾鏈袋3 包及手機2 支；(四)查獲
    現場照片2 張；(五)法務部調查局95年6 月30日調科壹字第22
    0023588 號鑑定通知書1 紙鎮等語，為其論據。
三、訊據被告丁○○堅詞否認有何販賣第一級毒品犯行，辯稱：
    我沒有販賣第一級毒品給丙○○，扣案之海洛因亦非我所有
    等語。經查：
（一）證人丙○○於原審審理時固證稱：我打電話向被告購買過
      海洛因，時間、次數忘記了，購買價格為3 千元至5 千元
      ，地點在高雄市的咖啡廳，是我男朋友甲○○載我去的等
      語（見96年9 月18日原審審判筆錄，即原審卷第84頁），
      又丙○○於偵查中證稱：被告於95年3 、4 月間賣給我1
      、2 次，1 次拿3 千元、1 次拿5 千元，2 次都約在高雄
      市的某咖啡廳外面等語在卷（見96年5 月14日偵查筆錄，
      即95年度偵字第13510 號偵查卷第132 頁至第133 頁）。
      惟證人丙○○於警詢中係陳稱：我向被告購買約10次海洛
      因，每次都以5 千元不等之代價購得，我自95年3 月間開
      始向他購買海洛因，都是約在高雄市○○路、五福路口（
      大統百貨公司）或新田路的「雪莉舞廳」附近交易等語（
      見95年5 月9 日警訊筆錄，即警卷第11、12頁），依上開
      證人丙○○之證詞，不僅前後證述不一，且僅籠統、空泛
      指稱有以每次3 千元、5 千元向被告丁○○購買海洛因，
      而就買賣之時間、次數、數量等基本犯罪事實，均未具體
      陳述，且交易地點亦不一致，是能否以上開前後不一且含
      混不清之指證，遽論被告丁○○涉有販賣第一級毒品之重
      罪，即有疑問，且丙○○於原審審理時多次表示從未在大
      統百貨公司或雪莉舞廳附近向被告購買海洛因（見96 年9
      月18日原審審判筆錄，即原審卷第86頁、第91頁），但細
      問其於偵查及原審審理時所證稱購買海洛因之咖啡廳位於
      何處，又支吾其詞無法陳述相關地理位置（見96年9 月18
      日原審審判筆錄，即原審卷第84頁、第91頁），證人丙○○於警詢、偵查及原審審理時所述，前後證述不一，差異
      甚大，已非無疑。
（二）又證人丙○○於警詢中另陳稱：「我於95年3 月19日開始
      施打毒品，每日施打2 次」「（問：妳施用之毒品海洛因
      係向何人購買？）答：我施打之毒品海洛因是乙○○留在
      我住處的」「（問：乙○○在妳住處留下多少數量的毒品
      海洛因？）答：約3.75公克」「（問：妳是否願意據實向
      警方陳述毒品來源？）答：願意」「（問：妳施用之毒品
      海洛因係向何人購買？）答：真的是乙○○留下來的」「
      （問：乙○○於何時留下毒品海洛因在妳住處？）答：他
      於95年3 月中旬，留下約3.75公克的毒品海洛因在我住處
      」等語（見95年5 月9 日警訊筆錄，即警卷第10、11頁）
      。依前述證人丙○○於警詢中之陳述，丙○○係於95年3
      月中旬開始施用毒品海洛因，而丙○○施用之毒品海洛因
      是乙○○所留下，留下之數量約3.75公克，留下之數量可
      謂甚多，則丙○○何需於95年3 、4 月間，再向被告丁○○購買海洛因，是證人丙○○所述向被告丁○○購買海洛
      因，其真實性即有可疑。
（三）又證人丙○○所稱向被告丁○○購買毒品之咖啡廳係由丙○○主動打電話與被告聯繫後，再由男友甲○○開車載送
      至咖啡廳，而甲○○因要求丙○○戒毒，是以丙○○未向
      甲○○告知其外出目的是為向被告購買毒品一事，此經證
      人丙○○於原審審理時證述在卷（見原審卷第85頁），惟
      原審詰之購買毒品之時間、確實地點，丙○○均一概答稱
      忘記了，並稱當時剛從醫院戒藥回去，精神狀況不好，當
      時藥癮發作所以忘記了等語（見原審卷第84頁、第91頁）
      。依一般經驗法則，丙○○既係主動與被告丁○○聯繫約
      定見面地點後，再央請甲○○載送至約定地點，而非於不
      知情之狀況下遭人載送至該處，豈會對於該咖啡廳之名稱
      、座落相關位置全無印象？如依丙○○所述係因藥癮發作
      精神狀況不好而記不清楚購買毒品之時間、地點，又如何
      在記不清楚約定之時間、地點下請甲○○開車載至不明之
      咖啡廳購買毒品？況丙○○既然剛從醫院進行治療戒除毒
      癮出院，豈有可能甫治療完畢即馬上購買毒品施用以致戒
      毒成效功虧一簣？且丙○○如因精神狀況不好而無法清楚
      記憶是在何時、何地購買毒品，則其必然是毒癮發作亟需
      毒品解癮之情況，在此狀態下要求甲○○載其外出，要如
      何向甲○○隱瞞其施用毒品之事實？丙○○所言既有多處
      疑點，殊難僅憑丙○○上開互相矛盾之證述，即遽推論被
      告丁○○販賣海洛因與丙○○一事確係真實可信。
（四）再參諸丙○○於警詢時原先經警察反覆詢問均稱其施打之
      海洛因是乙○○留下的，其後突又表示施用之海洛因是向
      被告購買，此有警詢筆錄在卷可稽（警卷第10頁、第11頁
      ），依警方辦案過程觀之，吸毒者既已向警方具體交代毒
      品來源，除非警方已經掌握吸毒者向多方購買毒品之證據
      ，縱另懷疑尚有其與其他販毒購買毒品者，亦難以查知。
      惟被告丁○○之所以被警查獲，是由乙○○帶警方至丙○○住處搜索，經丙○○警詢時供出向丁○○購買毒品，有
      上開警詢筆錄存卷可查（警卷第8 頁），而丙○○在警詢
      中製作筆錄時，乙○○在旁提到被告丁○○名字，警員就
      拿被告丁○○照片給丙○○指認，乙○○並問丙○○「妹
      仔，是否是這個人？」一情，亦經證人丙○○於原審審理
      時證述在卷（見原審卷第90頁），對照丙○○警詢筆錄先
      供出毒品來源是乙○○，突又陳稱向被告丁○○購買毒品
      ，顯然丙○○當時並非出於自然之發言陳述，足見丙○○
      於原審審理時證稱其於警詢中陳稱向被告丁○○購買毒品
      是經乙○○提示一節屬實。參以證人丙○○已於原審審理
      時證稱其向被告購買毒品之事並未讓其他人包括男友甲○○知道等語在卷（見原審卷第87頁），乙○○豈有可能知
      情？足見證人丙○○在製作警詢筆錄時，受到在旁乙○○
      影響之可能性甚高。又乙○○父親高平田所開設之「一流
      釣魚池」於95年1 月2 日傍晚，發生乙○○僱人毆打陸振
      和致遺棄致死命案，是由被告丁○○以秘密證人A1身分應
      訊而破獲，此經被告丁○○陳明（見本院卷第129 、162
      頁），而證人丙○○上開證述，既有前述之不明確情形存
      在，其復因乙○○在旁提示其回答警方之內容，而乙○○
      與被告丁○○有恩怨，尚不能逕以證人丙○○上開顯有瑕
      疵之證述，即遽論被告確有販賣第一級毒品之犯行。
（五）扣案之第一級毒品海洛因2 包雖於被告丁○○持有狀態下
      所查獲，但違禁物持有之狀態，並非必可推知持有之原因
      ，依通常生活經驗，可能為單純持有或寄藏之靜態行為，
      苟無確切事證，甚難僅因單純持有毒品而率行臆測行為人
      係出於販賣之主觀犯意。綜觀檢察官起訴被告丁○○涉有
      販賣第一級毒品海洛因罪嫌，所憑事證除上開證人丙○○
      之證述外，僅有被告丁○○持有海洛因2 包（淨重0.06公
      克、空包裝總重0.48公克）電子磅秤1 台、止血帶1 條、
      剷管1支 、不明粉末52公克、夾鏈袋3 包及手機2 支等物
      。公訴人雖主張根據證人丙○○之指訴及查獲分裝之電子
      磅秤、夾鏈袋、不明粉末等物可以推知被告丁○○主觀上
      有販賣毒品之意圖及事實等語，惟證人丙○○之指訴並不
      可採，已如前述，扣案之空夾鏈袋3 包，雖然量多，且空
      夾鏈袋屬販毒者必備之物，但其用途非僅只於販賣毒品而
      已，可供施用毒品或一般日常生活之用，扣案之電子磅秤
      ，亦可作為施用毒品者確認購買毒品重量是否正確之用，
      參以被告丁○○之尿液報告呈甲基安非他命陽性反應，此
      有尿液報告1 份在卷可憑（見原審卷第24頁），足認被告
      丁○○亦有購買毒品甲基安非他命施用之需要，自不得逕
      憑扣案物尚有空夾鏈袋及電子磅秤遽以臆測必係圖為販賣
      ，檢察官執此推測應係販賣所用，尚不足採。又現場查獲
      之前述物品，據丙○○於警訊中陳稱：我使用過注射筒3
      支、止血帶1 條、行動電話2 支是我的，其餘有些是乙○○留下來的等語（見警卷第8 、9 頁），是亦不足以證明
      前述物品是被告丁○○所有，仍不能為被告丁○○不利之
      證明。
    綜上所述，依證人丙○○於警詢中之陳述，丙○○係於95年
    3 月中旬開始施用毒品海洛因，而丙○○所施用之毒品海洛
    因是乙○○所留下，留下之數量約3.75公克，留下之數量可
    謂甚多，則丙○○何需於95年3 、4 月間，再向被告丁○○
    購買海洛因，是證人丙○○翻異改稱所述向被告丁○○購買
    海洛因，其真實性即有可疑，公訴人所舉對被告丁○○不利
    之證據，尚未達到通常一般之人均不致有所懷疑，得確信其
    為真實之程度，而仍有合理之懷疑存在，本院無從形成被告
    丁○○販賣第一級毒品海洛因有罪之確信，此外復查無其他
    確切證據證明被告丁○○有販賣海洛因情事，其犯罪即屬不
    能證明。
四、原審以不能證明被告丁○○犯罪，依法諭知無罪，核無不合
    ，檢察官上訴指摘原判決不當，為無理由，應予駁回。
據上論結，應依刑事訴訟法第368 條，判決如主文。
本案經檢察官許月雲到庭執行職務。
中    華    民    國    97    年     5    月    19    日
                    刑事第六庭    審判長法  官  張盛喜
                                        法  官  邱永貴
                                        法  官  李嘉興
以上正本證明與原本無異。
被告不得上訴。
檢察官如不服本判決應於收受本判決後10日內向本院提出上訴書
狀，其未敘述上訴理由者，並得於提起上訴後10日內向本院補提
理由書狀（均須按他造當事人之人數附繕本）「切勿逕送上級法
院」。
中    華    民    國    97    年     5    月    19    日
                                        書記官  黃一秋


司法院資訊處製作；財團法人民間司法改革基金會備份。
